【裁判字號】    97,交聲,1339
【裁判日期】    970925
【裁判案由】    違反道路交通管理處罰條例聲明異議
【裁判全文】
臺灣桃園地方法院交通事件裁定        97年度交聲字第1339號
原處分機關  交通部公路總局新竹區監理所中壢監理站
異  議  人
即受處分人  甲○○
上列異議人即受處分人因違反道路交通管理處罰條例案件，對於
交通部公路總局新竹區監理所中壢監理站民國97年7 月4 日壢監
裁字第裁53-DB0000000號違反道路交通管理事件裁決書所為處分
聲明異議，本院裁定如下：
    主  文
原處分關於吊扣駕駛執照拾貳個月部分撤銷。
    理  由
一、原處分意旨略以：異議人即受處分人甲○○於民國96年9 月
    2 日下午4 時44分，騎乘車號UYZ-178 號輕型機車，行經桃
    園縣龍潭鄉○○路、聖亭路口，為警測得其呼氣所含酒精濃
    度達每公升1.15毫克，經桃園縣政府警察局龍潭分局龍潭派
    出所警員當場舉發，並填製桃園縣政府警察局桃警局交字第
    DB0000000 號舉發違反道路交通管理事件通知單，限於同年
    月17日前至原處分機關即交通部公路總局新竹區監理所中壢
    監理站到案聽候裁決，嗣經原處分機關於97年7 月4 日以壢
    監裁字第裁53-DB0000000號裁決書，認異議人違反道路交通
    管理處罰條例第35條第1 項第1 款之規定，並依同條例第24
    條第1 項第2 款規定，處異議人吊扣駕駛執照12個月，施以
    道安講習，駕駛執照限於97年8 月3 日前繳送等語。
二、聲明異議意旨略以：異議人當時係騎乘輕型機車為警查獲酒
    後駕車，原處分機關竟處分吊扣異議人之職業大貨車駕照，
    此將對異議人之生活造成重大影響，且該次行為業經鈞院科
    罰金新臺幣5 萬元確定，並已執行完畢，為此，就原處分吊
    扣其職業大貨車駕駛執照部分，依法聲明異議等語。
三、按汽車駕駛人飲用酒類或其他類似物後，其吐氣所含酒精濃
    度超過每公升0.25毫克以上者，不得駕車；汽車駕駛人，駕
    駛汽車經測試檢定酒精濃度超過規定標準者，處新臺幣（下
    同）15,000元以上60,000元以下罰鍰，並當場移置保管該汽
    車及吊扣其駕駛執照1 年，道路交通安全規則第114 條第 2
    款、道路交通管理處罰條例第35條第1 項第1 款分別定有明
    文。又汽車駕駛人，有道路交通管理處罰條例第35條第1 項
    規定之情形者，應接受道路交通安全講習，同條例第24條第
    1 項第2 款亦有明定。復按道路交通管理處罰條例第68條業
    於94年12月14日修正，並自95年3 月1 日施行，修正前之道
    路交通管理處罰條例第68條規定：「汽車駕駛人，因違反本
    條例及道路交通安全規則之規定，受吊扣或吊銷駕駛執照處
    分時，吊扣或吊銷其持有各級車類之駕駛執照。」，而修正
    後之道路交通管理處罰條例第68條則規定：「汽車駕駛人，
    因違反本條例及道路交通安全規則之規定，受吊銷駕駛執照
    處分時，吊銷其持有各級車類之駕駛執照。」，其修正之原
    因乃舊法將違規駕駛人所持有各級車類之駕駛執照一併吊扣
    或吊銷失之過酷，影響人民工作及生活甚鉅，故依修正後規
    定，受吊扣駕駛執照處分時，不再吊扣其持有各級車類之駕
    駛執照，僅於受吊銷駕駛執照處分時，始吊銷其持有各級車
    類之駕駛執照。
四、經查：
(一)、異議人甲○○於上開時、地，騎乘車牌號碼UYZ-178 號輕型
    機車，行經桃園縣龍潭鄉○○路、聖亭路口時，為警攔停盤
    檢，並對其進行呼氣酒精濃度測試，當場測得其呼氣酒精濃
    度高達每公升1.15毫克，超過法定標準，經警當場以異議人
    違反道路交通管理處罰條例第35條第1 項第1 款規定製單舉
    發，嗣經原處分機關依道路交通管理處罰條例第35條第1 項
    第1 款、第24條第1 項第2 款規定，裁處異議人吊扣駕駛執
    照12個月，施以道安講習等情，此為異議人所不爭執，並有
    桃園縣政府警察局桃警局交字第DB0000000 號舉發違反道路
    交通管理事件通知單、交通部公路總局新竹區監理所中壢監
    理站97年7 月4 日壢監裁字第裁53-DB0000000號違反道路交
    通管理事件裁決書各1 紙附卷可稽，其有前揭酒後駕車之違
    規事實堪以認定。
(二)、查異議人上開違規行為係發生於96年9 月2 日，自應適用修
    正後之道路交通管理處罰條例第68條規定。而修正後之規定
    ，既將「吊扣」等字刪除，是以行為人有前揭道路交通管理
    處罰條例第35條第1 項第1 款所規定之違規行為，而須吊扣
    駕駛執照時，僅能吊扣行為人當時駕駛該違規車輛所憑之駕
    駛執照，而不得吊扣該違規行為人所持有、與駕駛違規車輛
    無關之其他各級車類駕駛執照，亦即道路交通管理處罰條例
    第35條第1 項第1 款規定之「吊扣駕駛執照」，係指「吊扣
    駕駛人酒後違規駕駛時，駕駛該違規車輛所憑之駕駛執照」
    ，故已領有輕型機車駕駛執照者，酒後違規駕駛輕型機車時
    ，吊扣者即係駕駛者之輕型機車駕駛執照，不得吊扣駕駛者
    領有之其他汽車或重型機車駕駛執照。換言之，依修正後之
    規定意旨，駕駛汽車違規，僅得吊扣汽車駕照，不得吊扣機
    車駕照，而駕駛機車違規，亦不得吊扣汽車駕照，故原處分
    機關於作成吊扣駕駛執照處分時，應就行為人所應吊扣之駕
    駛執照種類予以限定，始符合依法行政原則。是依上開說明
    ，行為人受吊扣駕駛執照處分時，自不得再吊扣其持有各級
    車類之駕駛執照。
(三)、查異議人為本件違規行為時，係騎乘輕型機車，其依法所受
    之處分應為限制其騎乘輕型機車之權利，即吊扣其輕型機車
    駕駛執照，而異議人持有之駕駛執照為職業大貨車駕駛執照
    ，且其係以駕駛大貨車為業，亦未領有輕型機車駕駛執照，
    此為異議人所不爭執，復有異議人之汽車駕照基本資料在卷
    可稽，是異議人自無輕型機車駕駛執照可供吊扣，原處分機
    關因異議人無輕型機車駕駛執照可供吊扣，而逕行吊扣其職
    業大貨車駕駛執照，此舉顯已逾越修正後道路交通管理處罰
    條例第68條之規範意涵及範圍，並剝奪異議人駕駛職業大貨
    車之權利，對異議人之工作權造成極大之損害，原處分機關
    未審酌及此，逕為裁罰，即非適法。末查，違反道路交通管
    理事件裁決書處罰主文欄，吊扣汽車牌照或駕駛執照處分，
    應記明應受吊扣之汽車牌照或駕駛執照名稱、號碼及吊扣期
    間，違反道路交通管理事件統一裁罰基準及處理細則第43條
    第2 項第3 款定有明文，而本件裁決書於處罰主文欄僅記載
    「吊扣駕駛執照12個月」等語，並未記明應受吊扣之駕駛執
    照名稱，亦與上開細則之規定不符，併予指明。
五、綜上所述，道路交通管理處罰條例第68條之規定，既將原規
    定之「吊扣」二字刪除，故受吊扣駕駛執照處分時，不再吊
    扣其持有各級車類之駕駛執照，僅於受吊銷駕駛執照處分時
    ，始吊銷其持有各級車類之駕駛執照，已如上述，從而，本
    件異議人雖有因酒後騎乘輕型機車之違規行為，原處分機關
    固得為吊扣異議人所持有之輕型機車駕駛執照之處分，然異
    議人既無輕型機車駕駛執照可供吊扣，依前揭法文說明，尚
    非得遽予吊扣其所持有輕型機車以外各級包括職業大貨車之
    駕駛執照，且如有吊扣汽車牌照或駕駛執照處分，主文欄亦
    應記明應受吊扣之汽車牌照或駕駛執照名稱、號碼及吊扣期
    間，乃原處分機關未予詳查，逕以道路交通管理處罰條例第
    35條第1 項第1 款規定裁處異議人吊扣其職業大貨車駕駛執
    照12個月，自有未洽，異議人據此聲明異議，指摘原處分不
    當，為有理由，爰撤銷原處分關於吊扣職業大貨車駕駛執照
    12個月之處分，以為適法。
據上論結，應依應依道路交通管理處罰條例第87條第2 項，道路
交通案件處理辦法第20條前段，裁定如主文。
中    華    民    國    97    年    9     月    25    日
                        交通法庭  法  官  劉淑玲
以上正本證明與原本無異。
如不服本裁定，應於裁定送達後5 日內向本院提出抗告狀。
                                  書記官  何伊羚
中    華    民    國    97    年    9     月    30    日


司法院資訊處製作；財團法人民間司法改革基金會備份。
